臺灣新北地方法院刑事判決
111年度審訴字第342號
公  訴  人  臺灣新北地方檢察署檢察官
被      告  梁光輝


上列被告因偽造文書等案件，經檢察官提起公訴（110年度偵字
第43457號），被告於本院準備程序中就被訴事實為有罪之陳述
，經告知簡式審判程式之旨，並聽取當事人之意見後，經本院合
議庭裁定由受命法官獨任行簡式審判程式，判決如下：
    主  文
甲○○犯如附表一主文欄所示之罪，各處如附表一主文欄所示之刑
及沒收。有期徒刑部分，應執行有期徒刑捌月，如易科罰金以新
臺幣壹仟元折算壹日；拘役部分，應執行拘役陸拾日，如易科罰
金，以新臺幣壹仟元折算壹日。緩刑貳年，並應支付如附表二所
示之損害賠償。
    事  實
一、甲○○先於民國106年6月至10月間某日，在其胞弟乙○○配偶丙
    ○○（與甲○○係二親等旁系姻親）之新北市土城區學府路住處
    （已遷離），竊取丙○○向台北富邦商業銀行股份有限公司（
    下稱台北富邦銀行）申辦核發之卡號0000-0000-0000-0000
    號信用卡1張得手後（下稱本案信用卡，此竊盜部分屬相對
    告訴乃論罪，未據丙○○告訴），竟未經丙○○同意或授權，即
    擅持本案信用卡，佯裝為持卡人丙○○本人或經其授權之人，
    而分別為下列犯行：
(一)甲○○意圖為自己不法所有，基於行使偽造準私文書及詐欺取
    財之犯意，分別於附表一編號1至3、5至7、9、12、13至14
    、16所示之時間，在新北市○○區○○路0段00巷0號5樓住處，
    分別利用網際網路向「淘寶網」之網路商店購買商品，並均
    以信用卡付款之方式，將本案信用卡卡號、授權碼、有效期
    間等資料輸入訂購單，用以表示丙○○同意或授權以本案信用
    卡付費進行交易之意，而偽造丙○○以本案信用卡消費購物之
    電磁紀錄，且將之以網際網路傳輸予上開網路商店而行使之
    ，致使各該網路商店陷於錯誤，誤以為係持卡人本人或經其
    授權之人刷卡消費，而分別交付其所購買如附表一編號1至3
    、5至7、9、12、13至14、16所示金額之商品，足以生損害
    於丙○○、台北富邦銀行及上開網路商店對消費客戶身分辨識
    之正確性。
(二)甲○○意圖為自己不法所有，基於詐欺取財之犯意，分別於附
    表一編號4、8、10、11、15所示之時間、地點，利用本案信
    用卡之小額消費免簽名之方式，刷卡購買價值如附表一編附
    表一編號4、8、10、11、15所示金額之商品，致使上開地點
    之商店店員陷於錯誤，誤以為係持卡人本人或經其授權之人
    刷卡消費，而分別交付其所購如附表一編號4、8、10、11、
    15所示金額之商品。
(三)甲○○意圖為自己不法所有，基於行使偽造私文書及詐欺取財
    之犯意，於附表一編號17至18所示之時間，於如附表一編號
    17、18所示同一地點之商店內，刷卡購買價值如附表一編號
    17、18所示金額之商品，並於信用卡消費簽帳單2張之持卡
    人簽名欄上，偽造「Jen」之署押各1枚，而偽造信用卡簽帳
    單之私文書2張後，再接續將該偽造之信用卡簽帳單交付與
    上開商店店員而行使之，致上開商店店員陷於錯誤，誤以為
    係持卡人本人或經其授權之人刷卡簽帳消費，而交付其所購
    買之上開商品，足生損害於丙○○、台北富邦銀行及上開特約
    商店對消費客戶身分辨識之正確性。
二、案經花蓮縣警察局花蓮分局報告臺灣花蓮地方檢察署檢察官
    呈請臺灣高等檢察署檢察長令轉臺灣新北地方檢察署檢察官
    偵查起訴。
    理  由
一、本案被告甲○○所犯均係死刑、無期徒刑、最輕本刑為3年以
    上有期徒刑以外之罪，且均非高等法院管轄第一審案件，其
    於準備程式中就被訴事實為有罪之陳述，經本院告知簡式審
    判程式之旨，並聽取公訴人、被告之意見後，本院合議庭裁
    定由受命法官獨任進行簡式審判程式審理，則本案證據之調
    查，依刑事訴訟法第273條之2規定，自不受同法第159條第1
    項、第161條之2、第161條之3、第163條之1及第164條至第1
    70條規定之限制，合先敘明。
二、上開犯罪事實，業據被告於偵查、本院準備程序及審理時均
    坦承不諱，核與證人即被害人丙○○於警詢及偵查中證述之情
    節相符（見花蓮縣警察局花蓮分局刑案偵查卷宗【下稱警偵
    卷】第7至9頁、第41至45頁），並有台北富邦銀行提出之卡
    號0000-0000-0000-0000信用卡（持卡人：丙○○）「冒刷明
    細」1份、台灣屈臣氏個人用品商店股份有限公司110年1月2
    6日WTCTWMC00000000S0109號函、台北富邦商業銀行股份有
    限公司金融安全部110年1月18日金安字第1109000009號函暨
    所附信用卡交易紀錄各1份；昌實科技股份有限公司111年1
    月26日函暨所附台新銀行信用卡簽帳單2紙等附卷可稽（見
    警偵卷第17至19頁、第23頁、第25至26頁；偵字卷第25至27
    頁），足認被告上開任意性自白與事實相符，堪以採信。本
    案事證明確，被告犯行洵堪認定，應依法論科。　
三、論罪科刑：
(一)罪名：
 1、事實一(一)部分：
　⑴按錄音、錄影或電磁紀錄，藉機器或電腦之處理所顯示之聲
    音、影像或符號，足以為表示其用意之證明者，以文書論，
    刑法第220條第2項定有明文。而所謂電磁紀錄，係指以電子
    、磁性或其他無法以人之知覺直接認識之方式所製成之紀錄
    ，而供電腦處理之用者而言。又以網路線上刷卡之方式消費
    購買商品，係以電腦設備上網輸入信用卡號、有效期限、授
    權碼等電磁紀錄，用以表徵填寫人有透過網路購買商品及以
    信用卡支付價款之意思，是偽造不實之線上刷卡消費之電磁
    紀錄，用以表示係持卡人本人在網路線上刷卡消費之意，依
    刑法第220條第2項之規定，自應以文書論。
　⑵核被告此部分所為，均係犯刑法第216條、第210條、第220條
    第2項之行使偽造準私文書罪、同法第339條第1項之詐欺取
    財罪（各6罪）。被告偽造準私文書之低度行為，為其行使
    偽造準私文書之高度行為所吸收，不另論罪。
　⑶公訴意旨雖未論及被告行使偽造準私文書之犯行部分，惟此
    部分與公訴人起訴之詐欺取財部分，有想像競合犯裁判上一
    罪之關係，為起訴效力所及，並經本院當庭告知被告此部分
    所犯法條及罪名，本院自得加以審究。
 2、事實一(二)部分：
　　核被告此部分所為，均係犯刑法第339條第1項之詐欺取財罪
    （共5罪）。
 3、事實一(三)部分：
　⑴按在特約商店信用卡簽帳單上偽簽他人署押，係表示他人有
    在該特約商店消費簽帳單上所示事項及金額之事實，特約商
    店可據以向特約銀行請款，銀行再轉向該他人請款之意，是
    該偽造他人署押於信用卡簽帳單之行為，自足生損害於他人
    ，應成立偽造私文書罪（最高法院91年台上字第2550號判決
    意旨參照）。
　⑵核被告此部分所為，均係犯刑法第216條、第210條之行使偽
    造私文書罪及同法第339條第1項之詐欺取財罪。被告偽造署
    押之行為，係偽造私文書之階段行為；又偽造私文書之低度
    行為，為行使偽造文書之高度行為所吸收，均不另論罪。
(二)罪數：
 1、刑法上之接續犯，係指基於單一之犯意，以數個舉動接續進
    行，而侵害同一法益，在時間及空間上具有密切關聯性，依
    一般社會健全觀念，難以強行分開，在刑法評價上，以視為
    數個舉動之接續實行，合為包括之一行為予以評價較為合理
    ，於此情形，自得依接續犯關係論以包括一罪。查：被告分
    別在如附表一編號1至3、5至7、13至14（以上事實一(一)部
    分）所示之時間，雖分別各有數次持本案信用卡在網路上刷
    卡購物之行為，然分別是在同一日（106年10月6日、106年1
    0月8日、106年10月13日）、在同一地點為之，且無證據證
    明被告係向不同網路店家下單交易，本於「罪證有疑、利歸
    被告」之原則，自應認被告係向同一網路店家刷卡交易；又
    被告在如附表一編號17至18（事實一(三)部分）所示之時間
    、在如附表一編號17、18所示之同一特約商店內刷卡簽名購
    物之行為，其行為時間緊接，且行為地點及交易對象均相同
    。足見被告上開所為，均分別係各出於單一犯意，各在密切
    接近之時間內、於同一地點實施，且各侵害相同法益，各行
    為之獨立性極為薄弱，應視為數個舉動之接續施行，分別合
    為包括之一行為予以評價，而分別論以接續犯之一罪。公訴
    意旨認被告上開附表一編號1至3、5至7、13至14部分，均應
    予分論併罰，尚有誤會。
 2、又行為人之各行為間，若具有完全或局部之同一性，或其行
    為著手實行階段可認為同一者，即得認與一行為觸犯數罪名
    之要件相侔，而依想像競合犯論擬。查：被告上開事實一(
    一)、(三)所為，各係基於冒用他人信用卡消費之單一目的
    ，分別偽造如上開事實一(一)所示之準私文書或如事實一(
    三)所示之私文書後，將偽造之準私文書或私文書，分別以
    網際網路傳送網路商店或持交特約商店店員而行使之，因而
    致使其等陷於錯誤而分別交付被告所購買之商品，被告各該
    行使偽造準文書、行使偽造私文書之行為，與各該詐欺取財
    之行為間，均有局部重疊而具有局部同一性，均係一行為侵
    害數法益且觸犯數罪名之想像競合犯，均從一重分別論以行
    使偽造準私文書罪（事實一(一)部分，共6罪）、行使偽造
    私文書罪（事實一(三)部分）。
 3、被告就事實一(一)所犯行使偽造準私文書罪（共6罪）、就
    事實一(二)所犯詐欺取財罪（共5罪）、就事實一(三)所犯
    行使偽造私文書罪，共12罪間，犯意各別、行為互殊，應予
    分論併罰。
(三)量刑：
    爰審酌被告不思以正途獲取所需，竟竊取他人信用卡後冒用
    他人之名義，於網路或特約商店消費，詐取財物，除侵害他
    人之財產法益，並影響他人網路交易及真正信用卡持卡人之
    金融信譽與交易安全，顯然欠缺尊重他人財產法益之觀念，
    其犯罪動機、目的及手段均無可取，所為應予非難；兼衡被
    告為高職畢業之智識程度（見被告之個人戶籍資料查詢結果
    ）、其於本院審理時自陳之家庭生活與經濟狀況（見本院簡
    式審判筆錄第5頁）、各次犯行致生被害人台北富邦銀行、
    丙○○所受損失之程度，及犯後坦承犯行，且業與被害人台北
    富邦銀行達成調解之犯後態度等一切情狀，分別量處如主文
    所示之刑，並均諭知易科罰金之折算標準，及就所處有期徒
    刑、拘役，分別定其應執行之刑，並均諭知易科罰金折算標
    準。
(四)緩刑：
　　查被告前未曾因故意犯罪受有期徒刑以上刑之宣告，有臺灣
    高等法院被告前案紀錄表存卷可查，其因一時失慮，致蹈刑
    章，犯後坦承犯行，並業與被害人台北富邦銀行達成和解，
    同意賠償80,712元，並已支付部分款項，餘款分期清償（如
    附表二所示），有本院調解筆錄影本1份在卷可憑，堪認被
    告已盡力修復其犯罪所造成之損害，被害人台北富邦銀行於
    調解時表示願宥恕被告，請求本院對被告從輕量刑，並給予
    自新之機會等節，有本院調解筆錄影本1份附卷可稽，本院
    認被告經此偵、審程序及科刑之宣告，當知所警惕，而無再
    犯之虞，所宣告之刑以暫不執行為適當，爰依刑法第74條第
    1項第1款之規定，諭知緩刑2年，以啟自新。另本院為確保
    被告緩刑之宣告能收具體之成效，且期使被告確切明瞭其行
    為對社會所造成之危害，以培養正確法治觀念，並審酌被告
    與被害人台北富邦銀行間之調解條件，為期被告能確實履行
    上開賠償承諾，爰併依刑法第74條第2項第3款之規定，命其
    應向被害人台北富邦銀行支付如附表二所示即上開調解筆錄
    所載內容（尚餘未支付款項）之損害賠償。倘被告違反上開
    應行負擔之事項且情節重大者，依刑法第75條之1第1項第4
    款之規定，其緩刑之宣告仍得由檢察官向法院聲請撤銷，附
    此敘明。
四、沒收部分：
(一)刑法第219條規定：偽造之印文或署押，不問屬於犯人與否
    ，沒收之。係採義務沒收主義，凡偽造之印文或署押，不論
    是否屬於犯人所有，亦不論有無搜獲扣案，苟不能證明其已
    滅失，均應依法宣告沒收（最高法院94年度台上字第3518號
    判決意旨參照）。又按偽造之文書，非屬被告所有，即不得
    再對各該文書諭知沒收（最高法院43年台上字第747號判例
    意旨參照）。查：被告於附表一編號17、18所示簽帳單上偽
    造之「Jen」署押共2枚，應依刑法第219條之規定，不問屬
    於犯人與否，宣告沒收之。至被告所偽造之上開信用卡簽帳
    單私文書，均業已交付特約商店店員收受，已非屬被告所有
    ，揆諸上開說明，爰不予宣告沒收。　　
(二)按犯罪所得，屬於犯罪行為人者，沒收之。但有特別規定者
    ，依其規定。前二項之沒收，於全部或一部不能沒收或不宜
    執行沒收時，追徵其價額。刑法第38條之1第1項、第3項分
    別定有明文。又宣告前二條之沒收或追徵，有過苛之虞、欠
    缺刑法上之重要性、犯罪所得價值低微，或為維持受宣告人
    生活條件之必要者，得不宣告或酌減之。刑法第38條之2第2
    項亦有明文規定。查：被告所詐得如附表一編號1至18所示
    價值合計80,495元之商品，未據扣案，此部分固為被告本案
    之犯罪所得，且未實際合法發還被害人，惟因此部分財物係
    被告盜用本案信用卡刷卡消費而取得，而此部分消費金額業
    經發卡銀行即被害人台北富邦華銀行將之列為爭議款項，並
    由該銀行承擔等情，業經被害人台北富邦銀行之代理人謝明
    義於本院審理時供述明確（見本院準備程序筆錄第2頁），
    是持卡人即被害人丙○○無庸對發卡銀行清償上開刷卡消費款
    項，且被告已與被害人台北富邦銀行達成調解，同意賠償80
    ,712元等情，有如前述，是倘被告確實依調解條件履行，已
    足剝奪其此部分犯罪利得，若被告未能切實履行，被害人台
    北富邦銀行亦可依法以本院調解筆錄為民事強制執行名義，
    對被告之財產強制執行，是本院認被告與被害人台北富邦銀
    行就本案所成立之調解條件，已達到沒收制度剝奪被告犯罪
    所得之立法目的，如在本案仍諭知沒收被告此部分犯罪所得
    ，將使被告承受過度之不利益，顯屬過苛，爰依刑法第38條
    之2第2項之規定，不諭知沒收被告此部分犯罪所得。
據上論斷，應依刑事訴訟法第273條之1第1項、第299條第1項前
段，刑法第216條、第210條、第220條第2項、第339條第1項、第
55條、第41條第1項前段、第8項、第51條第5款、第6款、第74條
第1項第1款、第2項第3款、第219條，刑法施行法第1條之1第1項
，判決如主文。
本案經檢察官黃冠傑偵查起訴，檢察官高智美到庭執行職務。
中　　華　　民　　國　　111 　年　　6 　　月　　29　　日
                  刑事第二十五庭  法  官  白光華
上列正本證明與原本無異。
如不服本判決，應於判決送達後20日內敘明上訴理由，向本院提
出上訴狀 (應附繕本) ，上訴於臺灣高等法院。其未敘述上訴理
由者，應於上訴期間屆滿後20日內向本院補提理由書「切勿逕送
上級法院」。
                                  書記官  楊貽婷
中　　華　　民　　國　　111 　年　　6 　　月　　29　　日
附錄本案論罪科刑法條全文：
中華民國刑法第210 條
偽造、變造私文書，足以生損害於公眾或他人者，處5 年以下有
期徒刑。

中華民國刑法第220條（準文書）
在紙上或物品上之文字、符號、圖畫、照像，依習慣或特約，足
以為表示其用意之證明者，關於本章及本章以外各罪，以文書論
。
錄音、錄影或電磁紀錄，藉機器或電腦之處理所顯示之聲音、影
像或符號，足以為表示其用意之證明者，亦同。

中華民國刑法第216條
行使第210 條至第215 條之文書者，依偽造、變造文書或登載不
實事項或使登載不實事項之規定處斷。

中華民國刑法第339條
意圖為自己或第三人不法之所有，以詐術使人將本人或第三人之
物交付者，處5 年以下有期徒刑、拘役或科或併科50萬元以下罰
金。
以前項方法得財產上不法之利益或使第三人得之者，亦同。
前二項之未遂犯罰之。

附表一：
編號 消費日期 商店名稱 商店地址 商品金額(新臺幣) 主文（罪名、宣告刑及沒收） 1 106年10月6日某時許 ALI*www.taobao.com 國外店家 1,424元 甲○○犯行使偽造準私文書罪，處有期徒刑叁月，如易科罰金，以新臺幣壹仟元折算壹日。 2 106年10月6日某時許 ALI*www.taobao.com 國外店家 2,630元  3 106年10月6日某時許 ALI*www.taobao.com 國外店家 2,886元  4 106年10月6日某時許 北基加油站股份有限公司冠軍加油站 新北市○○區○○路0段0○0號 300元 甲○○犯詐欺取財罪，處拘役貳拾日，如易科罰金，以新臺幣壹仟元折算壹日。 5 106年10月8日某時許 ALI*www.taobao.com 國外店家 1,609元 甲○○犯行使偽造準私文書罪，處有期徒刑貳月，如易科罰金，以新臺幣壹仟元折算壹日。 6 106年10月8日某時許 ALI*www.taobao.com 國外店家 835元  7 106年10月8日某時許 ALI*www.taobao.com 國外店家 940元  8 106年10月8日某時許 北基加油站股份有限公司冠軍加油站 新北市○○區○○路0段0○0號 785元 甲○○犯詐欺取財罪，處拘役叁拾日，如易科罰金，以新臺幣壹仟元折算壹日。 9 106年10月10日某時許 ALI*www.taobao.com 國外店家 615元 甲○○犯行使偽造準私文書罪，處有期徒刑貳月，如易科罰金，以新臺幣壹仟元折算壹日。 10 106年10月12日某時許 屈臣氏S0109土城店 新北市○○區○○路0段000號 358元 甲○○犯詐欺取財罪，處拘役貳拾日，如易科罰金，以新臺幣壹仟元折算壹日。 11 106年10月12日某時許 北基加油站股份有限公司冠軍加油站 新北市○○區○○路0段0○0號 901元 甲○○犯詐欺取財罪，處拘役叁拾日，如易科罰金，以新臺幣壹仟元折算壹日。 12 106年10月12日某時許 ALI*www.taobao.com 國外店家 424元 甲○○犯行使偽造準私文書罪，處有期徒刑貳月，如易科罰金，以新臺幣壹仟元折算壹日。 13 106年10月13日某時許 ALI*www.taobao.com 國外店家 2,592元 甲○○犯行使偽造準私文書罪，處有期徒刑貳月，如易科罰金，以新臺幣壹仟元折算壹日。 14 106年10月13日某時許 ALI*www.taobao.com 國外店家 320元  15 106年10月15日某時許 埔銓藥局 新店市○○區○○路000號 1,036元 甲○○犯詐欺取財罪，處拘役叁拾日，如易科罰金，以新臺幣壹仟元折算壹日。 16 106年10月16日某時許 ALI*www.taobao.com 國外店家 240元 甲○○犯行使偽造準私文書罪，處有期徒刑貳月，如易科罰金，以新臺幣壹仟元折算壹日。 17 106年10月17日15時18分許 STUDIO A-西門店(昌實科技股份有限公司) 臺北市○○區○○街00號 34,500元 甲○○犯行使偽造私文書罪，處有期徒刑肆月，如易科罰金，以新臺幣壹仟元折算壹日。偽造之「Jen」署押共貳枚均沒收。 18 106年10月17日15時21分許 同上 同上 28,100元                                          合計    80,495元  

附表二：
被告應給付被害人台北富邦商業銀行股份有限公司新臺幣（下同）柒萬伍仟柒佰壹拾貳元。給付方式為：自民國111年6月起，於每月25日以前分期給付伍仟元，至全部清償為止，如有一期不履行視為全部到期。上開款項應匯入被害人台北富邦商業銀行股份有限公司定之金融帳戶（台北富邦商業銀行信用卡處，帳號000000000000，戶名：台北富邦商業銀行股份有限公司）。